臺灣臺北地方法院民事判決
111年度訴字第2803號
原      告  良京實業股份有限公司

法定代理人  平川秀一郎



訴訟代理人  陳俐伃  
被      告  王志誠  
上列當事人間請求清償借款事件，本院於民國111 年6 月28日言
詞辯論終結，判決如下：
    主  文
被告應給付原告新臺幣壹拾柒萬肆仟陸佰參拾肆元，及自民國九
十六年八月二十七日起至清償日止，按年利率百分之十四點五計
算之利息，並自民國九十六年九月二十八日起至民國一百零四年
二月十七日止，逾期在六個月以內者，按上開利率百分之十，逾
期超過六個月以上部分，按上開利率百分之二十計算之違約金。
被告應給付原告新臺幣參拾參萬陸仟玖佰伍拾玖元，及其中新臺
幣貳拾玖萬肆仟壹佰貳拾壹元自民國九十五年十月二十五日起至
清償日止，按年利率百分之十三點一一四計算之利息，自民國九
十五年十月二十五日起至民國一百零四年二月十七日止，按上開
利率百分之二十計算之違約金。
訴訟費用由被告負擔。
    事實及理由
壹、程序部分：
一、按當事人得以合意定第一審管轄法院；但以關於由一定法律
    關係而生之訴訟為限。前項合意，應以文書證之，民事訴訟
    法第24條定有明文。經查，訴外人臺東區中小企業銀行股份
    有限公司（下稱臺東企銀）及慶豐商業銀行股份有限公司（
    下稱慶豐銀行）分別於授信約定書第22條及貸款契約書第18
    條與被告約定，同意以本院為第一審管轄法院（見本院卷第
    13頁及第21頁），依前揭規定，本院就本件訴訟自有管轄權
    ，合先敘明。
二、次案，訴狀送達後，原告不得將原訴變更或追加他訴，但擴
    張或減縮應受判決事項之聲明者，不在此限，民事訴訟法第
    255 條第1 項第3 款亦定有明文。查原告起訴時訴之聲明第
    一項及第二項原為「被告應給付原告新臺幣（下同）17萬4
    ,634 元，及自民國96年8 月27日起至清償日止，按年利率1
    4.5％計算之利息，並自96年9 月28日起至清償日止，逾期在
    6 個月以內者，按上開利率10％，逾期超過6 個月以上部分
    ，按上開利率20％計算之違約金。被告應給付原告33萬6,95
    9 元，及其中29萬4,121 元自95年10月25日起至清償日止，
    按年利率13.114％計算之利息，自95年10月25日起至清償日
    止，按上開利率20％計算之違約金。」，嗣於111 年6 月28
    日言詞辯論期日當庭變更前開二項聲明違約金迄日「至清償
    日止」為「至104 年2 月17日止」（見本院卷第52頁），核
    原告所為，屬減縮應受判決事項之聲明，揆諸前開規定，應
    予准許。
三、本件被告經合法通知，無正當理由，未於言詞辯論期日到場
    ，且核無民事訴訟法第386 條所列各款情形，爰依原告之聲
    請，由其一造辯論而為判決。
貳、實體方面：
一、原告主張：
　㈠被告前向臺東企銀申請信用貸款25萬元，約定借款利息為年
    息14.5 ％，並自92年12月19日起，以每一個月為一期，共分
    60期，按期平均攤還本息，逾期交付時，逾期未超過6 個月
    者，按約定應適用利率一成加付違約金，逾期超過6 個月者
    ，就超過部分按約定應適用利率二成加付違約金，如不依約
    清償本金或利息時，即喪失期限利益，其債務視為全部到期
    。詎被告嗣未依約清償，依授信約定書第13條約定，債務喪
    失期限利益，視為全部到期，被告尚欠17萬4,634 元，及自
    96年8 月27日起至清償日止，按年息14.5％計算之利息，並
    自96年9 月28日起至104 年2 月17日止，逾期在6 個月以內
    者，按上開利率10％，逾期超過6 個月以上部分，按上開利
    率20％計算之違約金。又臺東企銀已於96年8 月27日將上開
    債權讓與原告，並依修正前金融機構合併法第15條第1 項第
    1 款及第18條第3 項規定，以登報公告方式為債權讓與之通
    知，原告自為本件之債權人。
　㈡又被告前向慶豐銀行申請個人信用貸款，借款33萬元，約定
    借款期間自94年3 月3 日起至99年3 月3 日止，自借款日起
    以一個月為一期，共分60期，借款利率前3 期按年利率3 ％
    固定計息，期滿後按慶豐銀行放款基準利率加年利率8.75％
    計息（現合計為13.114％），被告應按期攤還本息；並約定
    如未依約攤還本息，逾期在6 個月內按上開利率10％，逾期
    超過6 個月部分按上開利率20％計付違約金，如有一期未如
    期清償，視為全部到期。詎被告嗣未依約繳款，債務視為全
    部到期，尚欠慶豐銀行33萬6,959 元，及本金29萬4,121元
    自95年10月25日起按上開約定利率計算之利息及違約金未清
    償。嗣慶豐銀行於95年10月24日將上開債權讓與予慶銀資產
    管理股份有限公司，慶銀資產管理股份有限公司復於98年3
    月31日將該債權讓與原告，並依民法第297 條規定，以登報
    公告方式為債權讓與之通知，原告自為本件之債權人。
　㈢綜上，原告為本件前述二筆消費借款債權之債權人，原告爰
    依消費借貸及債權讓與之法律關係，請求被告返還借款本息
    與違約金，並聲明：如主文第1 項及第2 項所示。
二、被告經合法通知，未於言詞辯論期日到場，亦未提出書狀作
    何聲明或陳述。
三、經查，原告主張之前揭事實，業據其提出與所述相符之臺東
    企銀授信約定書、債權讓與證明書、分攤表、債權讓與公告
    、慶豐銀行貸款契約、慶豐銀行交易明細查詢、慶豐銀行放
    款基準利率歷次調整明細表、債權讓與證明書、債權本金餘
    額明細表、良京實業股份有限公司催告函等件影本為證，原
    告並於言詞辯論期日提出上開各文件原本，經本院核閱無誤
    後發還原告。又被告已於相當時期受合法之通知，既未於言
    詞辯論期日到場陳述意見，亦未提出書狀加以爭執，本院審
    酌前揭書證，堪認原告之主張為真實。
四、按消費借貸契約，借用人應於約定期限內，返還與借用物種
    類、品質、數量相同之物；遲延之債務，以支付金錢為標的
    者，債權人得請求依法定利率計算之遲延利息，但約定利率
    較高者，仍從其約定利率，民法第478 條前段、第233 條第
    1 項分別定有明文。查被告尚積欠原告前開本金、利息及違
    約金，業如上述，揆諸前揭規定及說明，自應由被告負清償
    責任。從而，原告依消費借貸及債權讓與之法律關係，請求
    被告給付如主文第1 項及第2 項所示之本金、利息及違約金
    ，為有理由，應予准許。
五、本件訴訟費用應由被告負擔。　　
六、據上論結，本件原告之訴為有理由，依民事訴訟法第385 條
    第1 項前段、第78項，判決如主文。
中　　華　　民　　國　　111 　年　　6 　　月　　30　　日
                  民事第五庭    法　官　張詠惠
以上正本係照原本作成。
如對本判決上訴，須於判決送達後20日內向本院提出上訴狀。如
委任律師提起上訴者，應一併繳納上訴審裁判費。
中　　華　　民　　國　　111 　年　　6 　　月　　30　　日
                                書記官　陳香伶